臺灣臺北地方法院民事裁定
110年度簡抗字第39號
抗  告  人  洪富貴  



相  對  人  第一金融資產管理股份有限公司

法定代理人  周朝崇  
上列當事人間請求給付簽帳卡消費款事件，抗告人對於民國110
年3月10日本院108年度北簡字第9151號裁定提起抗告，本院裁定
如下：
    主  文
原裁定廢棄。 
抗告程序費用由相對人負擔。
    理  由
一、本件抗告意旨略以：抗告人未曾收受本院108年度北簡字第9
    151號第一審判決（下稱原審判決），上訴不變期間無從起
    算。縱原審判決確寄抗告人戶籍地即臺東縣○○鄉○○村○○000○
    00號(下稱臺東池上址)，惟抗告人因工作早於11年前遷居新
    北市淡水區，原審僅向臺東池上址為送達，其送達仍不合法
    。況原審判決卷內並無送達人已作送達通知書，黏貼於送達
    址門首等證據。是原裁定未見及此，自有不當，爰提起抗告
    ，求為廢棄原裁定等語。 
二、按提起第二審上訴，應於第一審判決送達後20日之不變期間
    內為之；上開規定，於簡易程序裁判之上訴準用之，民事訴
    訟法第440條、第436條之1第3項分別定有明文。次按民事訴
    訟法第138條所規定之寄存送達，限於不能依同法第136條及
    第137條規定行送達者，始得為之。設其送達之處所，雖原
    為應受送達人之住居所、事務所或營業所而實際上已變更者
　　，該原住居所、事務所或營業所，即非應為送達之處所（最
    高法院64年台抗字第481號裁判可資參照）。再按依一定事
    實，足認以久住之意思，住於一定之區域者，即為設定其住
    所於該地，為民法第20條所明定，是我國民法關於住所之設
    定，兼採主觀主義及客觀主義之精神，必須主觀上有久住一
    定區域之意思，客觀上有住於一定區域之事實，該一定之區
    域始為住所，故住所並不以登記為要件。又戶籍法為戶籍登
    記之行政管理規定，戶籍地址乃係依戶籍法所為登記之事項
    ，戶籍地址並非為認定住所之唯一標準。應受送達人之住居
    所、事務所或營業所現已變更者，縱令其戶籍登記尚未遷移
    ，仍不得於原處所為寄存送達（最高法院93年度台抗字第39
    3號、88年度台抗字第251號裁判可資參照）。是縱使對並非
    應受送達人住居所地為寄存送達，仍不生民事訴訟法第13
　　8條所規定寄存送達之效力，至多僅在應受送達人有實際領
    取該訴訟文書時，始依同法第136條第1項後段規定發生送達
    之效力。　　　　
三、經查：原審判決固寄存送達於抗告人戶籍址即臺東池上址，
    有送達證書、戶籍謄本附於原審卷可證(原審卷第117、99頁
　　)，惟戶籍地係行政法上之準據，乃為決定選舉、教育、兵
    役等公法上權利義務之準據，不得以戶籍登記之處所，一概
    解為當然之住所，仍須視主觀上有無久住之意思及客觀上有
    無居住之事實綜合判斷，已如上述。經本院函囑臺東縣警察
    局關山分局派員查訪臺東池上址自108年7月至今是否有人居
    住、抗告人是否實際住居該址、現居人與抗告人之關係等，
    據該分局函覆：臺東池上址原為洪聖健即抗告人之弟獨居，
    洪員自108年4月15日至109年5月22日因案在監服刑後，迄今
    無人居住該址。又訪查警員亦表示其任職期間從未見過抗告
    人等節，此有臺東縣警察局關山分局110年8月26日關警偵字
    第1100010262號函檢附員警職務報告及查訪紀錄存卷可稽，
    是抗告人主張其早於11年前因工作因素將生活重心移至北部
    ，客觀上未再住居於戶籍址即臺東池上址，應有所憑，足徵
    抗告人戶籍登記處所與實際住居所不同，不得僅因其設籍於
    臺東池上址，逕認有以臺東池上址為住所之意思。從而，原
    審判決逕依抗告人之設籍地即臺東池上址為寄存送達，尚非
    適法，則抗告人不服原審判決之上訴不變期間即無從開始起
    算，故原裁定以抗告人提起上訴時已逾20日法定不變期間為
    由而駁回抗告，於法容有未合，抗告意旨指摘原裁定不當，
    求為廢棄，係有理由，應予准許。
四、據上論結，本件抗告為有理由，依民事訴訟法第436條之1第
　  3項、第492條、第95條、第78條，裁定如主文。　
中　　華　　民　　國　　110 　 年　　9 　 月　　27　　日
                  民事第三庭  審判長法  官   方祥鴻
　　　　　　　　　　
                                    法  官   陳裕涵
　　　　　　　　　　　　　　　　　　
                                    法  官   林瑋桓
以上正本係照原本作成。
本裁定不得再抗告。
中　　華　　民　　國　　110 　 年　　9 　 月　　27　　日
                                    書記官   江慧君